最  高  行  政  法  院  判  決
109年度年上字第71號
上  訴  人  謝文浩（即如附表所示29人之被選定人）

            陳耀宗（即如附表所示29人之被選定人）

共      同
訴訟代理人  洪嘉鴻  律師
被 上訴 人  銓敘部                                  
代  表  人  周志宏              
訴訟代理人  邱蘭芳              
上列當事人間有關年金改革事務事件，上訴人對於中華民國109
年3月10日臺北高等行政法院108年度年訴字第236號判決，提起
上訴，本院判決如下：
    主  文
上訴駁回。
上訴審訴訟費用由上訴人負擔。
    理  由
一、被上訴人之代表人已於民國109年9月1日變更為周志宏，並
    具狀聲明承受訴訟，經核並無不合。
二、上訴人及如附表所示之選定人（下稱選定人）係退休公務人
    員，於民國107年6月30日前分別經被上訴人審定退休生效（
    退休機關、退休生效日、退休等級、審定年資及退休金基數
    或百分比、優存金額，均詳如臺北高等行政法院〔下稱原審〕
    108年度年訴字第236號判決〔下稱原判決〕附表二所示）。嗣
    因公務人員退休資遣撫卹法於106年8月9日經總統令公布並
    訂自107年7月1日施行（下稱新法），被上訴人爰分別以如
    原判決附表二所示之函及所附退休（職）所得重新計算附表
    （下合稱原處分），重新計算其等自107年7月1日起之每月
    退休所得。上訴人不服，循序提起行政訴訟，並聲明：復審
    決定及原處分均撤銷。經原審以上訴人之訴顯無理由，不經
    言詞辯論而以原判決駁回，上訴人遂提起本件上訴。
三、上訴人起訴主張、被上訴人於原審之答辯及聲明，均引用原
    判決所載。
四、原審駁回上訴人第一審之訴，係以：
  ㈠司法院於進行言詞辯論後，作成釋字第782號解釋（下稱釋字
    第782號解釋），認新法第7條第2項規定無涉法律不溯及既
    往原則及工作權之保障，亦未牴觸比例原則，與憲法保障人
    民財產權之意旨尚無違背；同法第4條第6款、第39條第2項
    規定，與憲法保障服公職權、生存權之意旨尚無違背；同法
    第4條第4款、第5款、第18條第2款、第3款、第36條、第37
    條、第38條及第39條第1項規定，無涉法律不溯及既往原則
    ，與信賴保護原則、比例原則尚無違背。
  ㈡新法規所規範之法律關係，跨越新、舊法規施行時期，而構
    成要件事實於新法規生效施行後始完全實現者，除法規別有
    規定外，應適用新法規。故非一次性之退除給與，於完全給
    付前，該法律關係尚未終結，皆係建構於繼續性法律關係，
    如：月優存利息、月補償金、月退休俸，因退撫給與法律關
    係之構成要件事實，在現實生活中尚未完全具體實現，倘新
    法規有所變動，且將之適用於新法規施行後仍繼續存在之事
    實或法律關係，而未調降或追繳已領受之退撫給與，即非新
    法規之溯及適用，故無涉法律不溯及既往原則。又優存利息
    之財源源自於政府預算；年資補償金為退撫新制之實施而給
    予具退撫新、舊制年資者之年資補償，均屬恩給制之範疇。
    任何法規皆非永久不能改變，受規範對象對此可能變動，亦
    非無預見可能。且調降退撫給與，為追求高於個人信賴利益
    之重要公共利益所必要，得認無違信賴保護原則。故原處分
    依上開規定，重新核算上訴人之每月退休所得，並無違反法
    律不溯及既往原則、信賴保護原則及比例原則。原處分所依
    據之法律既經大法官作成合憲解釋，原處分及復審決定核無
    違誤。上訴人之訴，依其所訴之事實，即屬在法律上顯無理
    由，應予駁回。
五、上訴意旨略稱：上訴人與國家間有關退休以及退休給與之法
    律關係，於退休核定生效時即已確定，被上訴人依新法第34
    條、第36條、第37條、第39條及第65條第2項等規定，所為
    重新審定上訴人退休可得之退休給與，違反法律禁止溯及既
    往原則。又上訴人面臨退休金領取之方案選擇，於斟酌後選
    擇月領取退休金、月領取補償金之方案，足認上訴人於客觀
    上已具體表現其信賴，而非僅屬單純之願望。又上訴人退休
    之際，被上訴人所為之退休所得審定處分，上訴人對其有合
    理信賴，且無行政程序法第119條信賴不值得保護之情形。
    被上訴人逕依新法做出重新審定處分，明顯違反信賴保護原
    則。
六、本院查：
  ㈠憲法第78條規定：「司法院解釋憲法，並有統一解釋法律及
    命令之權。」第173條規定：「憲法之解釋，由司法院為之
    。」第171條第2項規定：「法律與憲法有無牴觸發生疑義時
    ，由司法院解釋之。」第79條第2項規定：「司法院設大法
    官若干人，掌理本憲法第78條規定事項……」是解釋法律牴觸
    憲法而宣告其為無效，乃專屬司法院大法官之職掌。司法院
    依上開規定所為之解釋，有拘束全國各機關及人民之效力，
    各機關處理有關事項，應依解釋意旨為之，違背解釋之判例
    ，當然失其效力，亦經司法院釋字第185號解釋宣示在案。
    上開解釋所稱之全國各機關，當然包含法院在內。又法官依
    據法律獨立審判，憲法第80條定有明文，故依法公布施行之
    法律，法官應以其為審判之依據，不得認定法律為違憲而逕
    行拒絕適用；又該法律如經司法院作成解釋宣告未違憲，依
    前段之說明，法院亦自應受其拘束，於審理個案時，依解釋
    意旨為之；且於該解釋作成後，如無因憲法或相關法律有所
    修正，或相關社會情事已有重大變更，而有重行認定與判斷
    之必要，並聲請經司法院再作成變更或補充之解釋，應不許
    法院或其他任何人民或機關持歧異之見解不予遵守。
  ㈡經查，上訴人及選定人係退休公務人員，於107年6月30日前
    分別經核定退休生效。嗣因新法於106年8月9日經總統令公
    布並訂自107年7月1日施行，被上訴人爰以原處分，按其等
    退休總年資及退休等級，重新審定上訴人及選定人退休所得
    ，為原判決依法確定之事實，並有原處分附卷可查，且為兩
    造所不爭執。
  ㈢上訴人於原審起訴時，對於原處分所為事實之認定及係適用
    新法之結果本身均不爭執，所爭執者僅係據以作成原處分之
    新法是否違反信賴保護原則、法律不溯及既往原則等，而有
    違憲之問題。然原審業已論明，立法委員林德福等人因行使
    職權，認新法違反法律不溯及既往原則、信賴保護原則及比
    例原則，侵害受規範對象受憲法保障之服公職權、平等權、
    工作權及財產權，聲請解釋。經司法院於108年8月23日作成
    釋字第782號解釋，認「退撫給與因財源不同有不同保障」
    、「調降非屬一次性之退撫給與，無涉法律不溯及既往原則
    」、「調降原退撫給與，無違信賴保護原則、比例原則」，
    原處分所依據之法律即新法第4條第6款與憲法保障服公職權
    及生存權生活之意旨尚無違背，同法第4條第4款、第5款、
    第36條、第37條及第39條第1項規定，無涉法律不溯及既往
    原則之適用，與信賴保護原則、比例原則，均無違背，而作
    成合憲解釋，依憲法第78條及司法院釋字第185號解釋意旨
    ，全國各機關及人民均應受司法院解釋效力之拘束，原審亦
    自應受其拘束，是原審以上訴人對於被上訴人所提撤銷訴訟
    ，在法律上顯然不能獲得勝訴，因而以顯無理由予以駁回，
    於法並無不合。
  ㈣綜上所述，原判決將復審決定及原處分均予維持，而駁回上
    訴人在原審之訴，核無違誤，上訴論旨仍執前詞，指摘原判
    決違背法令，求予廢棄，為無理由，應予駁回。
七、據上論結，本件上訴為無理由。依行政訴訟法第255條第1項
    、第98條第1項前段、第104條、民事訴訟法第85條第1項前
    段，判決如主文。
中　　華　　民　　國　　111 　年　　5 　　月　　5 　　日
                    最高行政法院第四庭
                        審判長法  官  陳　國　成　
                              法  官　王　碧　芳
                              法  官　簡　慧　娟
                              法  官　蔡　紹　良
                              法  官　鍾　啟　煌
　　　　　　　　　　　　　　　
以  上  正  本  證  明  與  原  本  無  異
中　　華　　民　　國　　111 　年　　5 　　月　　 5　　日
　　　　　　　　　　　　　　  書記官　林　郁　芳